【裁判字號】    98,交聲,1277
【裁判日期】    981030
【裁判案由】    違反道路交通管理處罰條例聲明異議
【裁判全文】
臺灣士林地方法院交通事件裁定        98年度交聲字第1277號
原處分機關  臺北市交通事件裁決所
異  議  人
即受處分人  甲○○
                    號6樓
上列異議人即受處分人因違反道路交通管理處罰條例案件，對於
臺北市交通事件裁決所於民國98年8 月26日所為之處分（原處分
案號：北市裁催字第裁22-CS0000000號）聲明異議，本院裁定如
下：
    主  文
原處分關於甲○○汽車駕駛人，駕車行經有燈光號誌管制之交岔
路口闖紅燈，處罰鍰新臺幣伍仟肆佰元部分撤銷。
前項撤銷部分，甲○○汽車駕駛人，駕車行經有燈光號誌管制之
交岔路口闖紅燈，處罰鍰新臺幣貳仟柒佰元。
其餘異議駁回。
    理  由
一、按汽車行駛至交岔路口，其行進、轉彎，應遵守燈光號誌或
    交通指揮人員之指揮；汽車駕駛人，行經有燈光號誌管制之
    交岔路口闖紅燈者，處新臺幣1,800 元以上5,400 元以下罰
    鍰，並記違規點數3 點，違規車種為一般自用小客車並於應
    到案期限內繳納或到案聽候裁決者，最低金額罰鍰為新臺幣
    2,700 元，道路交通安全規則第102 條第1 項第1 款、道路
    交通管理處罰條例第53條第1 項、第63條第1 項第3 款、違
    反道路交通管理事件統一裁罰基準表分別定有明文。又汽車
    駕駛人之行為經以科學儀器取得證據資料證明其行為違規，
    當場不能或不宜攔截製單舉發者，得逕行舉發，第1 項之逕
    行舉發，應記明車輛牌照號碼、車型等可資辨明之資料，以
    汽車所有人為被通知人製單舉發，道路交通管理處罰條例第
    7 條之2 第1 項第7 款、第4 項亦有明定。
二、原處分意旨略以：異議人即受處分人甲○○於民國98年4 月
    10日上午9 時49分許，駕駛車牌號碼CB-5542 號自用一般小
    客車（下稱系爭汽車），行經臺北縣汐止市○○路與新臺五
    路有燈光管制之交岔路口闖紅燈，為警依採證照片舉發「駕
    車行經有燈光號誌管制之交岔路口闖紅燈」之違規，爰依道
    路交通管理處罰條例第53條第1 項、第63條第1 項第3 款（
    原處分漏未記載第3 款）規定，裁處罰鍰新臺幣（下同）5,
    400 元，並記違規點數3 點。
三、異議意旨略以：本件採證照片無法證明受處分人闖紅燈，受
    處分人實際居住於臺北縣汐止市鄉○路○ 段23巷2 號4 樓賃
    屋處，未住在戶籍地址，未收到本件舉發違反道路交通管理
    事件通知單（下稱舉發通知單），對於被舉發上開時地之交
    通違規並不知情，無從於應到案日期前提出申訴，原處分處
    以最高金額罰鍰，顯非妥適，請予撤銷等語。
四、次按送達，於應受送達人之住居所、事務所或營業所為之；
    不能依前2 條規定為送達者，得將文書寄存送達地之地方自
    治或警察機關，並作送達通知書兩份，1 份黏貼於應受送達
    人住居所、事務所、營業所或其就業處所門首，另1 份交由
    鄰居轉交或置於該送達處所信箱或其他適當位置，以為送達
    ；前項情形，由郵政機關為送達者，得將文書寄存於送達地
    之郵政機關，行政程序法第72條第1 項前段、第74條第1 項
    、第2 項分別定有明文。經查，受處分人戶籍設於「臺北市
    南港區○○○路○ 段70巷47弄28號6 樓」，有法務部戶役政
    連結作業系統查詢資料1 紙在卷可稽（本院卷第15頁），本
    件舉發通知單於98年5 月6 日交寄至受處分人上開戶籍地址
    ，未能會晤受處分人亦無受領文書之同居人、受雇人或接收
    郵件人員，郵政機關乃寄存送達於上開戶籍地之郵政機關即
    南港中研院郵局，有舉發通知單、交寄大宗掛號函件存根、
    臺北縣政府警察局送達證書各1 紙在卷可稽（本院卷第5 、
    7 、8 頁），依上開規定，本件舉發通知單已合法送達受處
    分人，舉發程序即已完成並生效，合先敘明。
五、次查，受處分人駕駛系爭汽車於上開時、地，行經有燈光號
    誌管制之交岔路口闖紅燈，經科學儀器照相設備採證，舉發
    單位依採證照片，記明車輛牌照號碼、車型等可資辨明之資
    料，以汽車所有人即受處分人為被通知人製單舉發之事實，
    有本件舉發通知單1 紙、採證照片2 幀、臺北縣政府警察局
    汐止分局98年10月23日北縣警汐交字第0980036189號函附採
    證違規照片9 張在卷可稽（本院卷第5 、6 頁、第19至25頁
    ），受處分人並供稱對於上開採證照片攝得系爭汽車闖紅燈
    無異議等語（本院卷第29頁），是受處分人於上開時地駕駛
    系爭汽車闖紅燈之事實，應堪認定。又本件違規之應到案日
    期為「98年6 月5 日前」，有卷附舉發通知單、裁決書可稽
    ，受處分人雖未於上開應到案日期前納罰鍰或提出申訴，惟
    按受處罰人於接獲舉發違反道路交通管理事件通知單後，於
    15日內得不經裁決，逕依規定之罰鍰基準，向指定之處所繳
    納結案，不服舉發事實者，應於15日內，向處罰機關陳述意
    見或提出陳述書，其不依通知所定限期前往指定處所聽候裁
    決，且未依規定期限繳納罰鍰結案或向處罰機關陳述意見者
    ，處罰機關得逕行裁決之，道路交通管理處罰條例第9 條第
    1 項定有明文，可徵對違規行為人課以如期繳納罰鍰或申訴
    陳述意見之義務，應以該行為人已知悉舉發通知單之內容（
    包括應到案日期）為前提要件，若受處分人未實際接獲舉發
    通知單，無從知悉應到案日期，即以其逾期而裁決最高罰鍰
    ，對違規行為人顯失公平。本件舉發通知單係以「寄存送達
    」方式送達受處分人，業如前述，而受處分人自98年1 月1
    日起即承租臺北縣汐止市鄉○路○ 段23巷2 號4 樓房屋居住
    ，平日係以其任職之中研院社會研究所（址設臺北市南港區
    ○○○路2 段128 號）為通訊地址，有房屋租賃契約書1 份
    、臺北市稅捐稽徵處寄送房屋稅轉帳繳納證明、地價稅單各
    1 紙在卷可稽（本院卷第31至36頁），原處分裁決書亦係寄
    存送達至南港中研院郵局，由受處分人之分居配偶葉鳳仙於
    98年10月9 日始以掛號信將送達通知書寄給受處分人，經受
    處分人供述在卷（本院卷第29頁），並有信封、掛號函件寄
    送聯各1 紙在卷可佐（本院卷第37、38頁），堪認受處分人
    辯稱未實際收到舉發通知單，對於應在98年6 月5 日前（即
    應到案日期前）繳納罰鍰或提出申訴並不知情，無從如期繳
    納或提出申訴，尚非不能採信。受處分人於原處分為裁決前
    ，既無從知悉舉發通知單記載之應到案日期，自難期待受處
    分人能依期限到案或申訴，原處分機關以受處分人逾越應到
    案期限60日以上，遽裁罰最高金額之罰鍰，尚難認妥適。
六、綜上述，本件違規事證明確，堪以認定，原處分機關認受處
    分人有上開違規事實而予裁罰固非無見，惟原處分既有上開
    不當之處，應由本院將原處分裁處罰鍰5,400 元部分撤銷，
    依違反道路交通管理事件統一裁罰基準表所定一般自用小客
    車之最低罰鍰金額，改諭知裁罰如主文第2 項所示。至原處
    分以受處分人違反道路交通管理處罰條例第53條第1 項規定
    ，依同條例第63條第1 項第3 款併記違規點數3 點，核屬適
    法，此部分異議為無理由，應予駁回。
據上論斷，依道路交通案件處理辦法第19條、第20條前段，裁定
如主文。
中    華    民    國    98    年    10    月    30    日
                    交通法庭法  官  陳美彤
以上正本證明與原本無異。
如不服本裁定應於送達後5日內向本院提出抗告狀。
                            書記官  吳旻玲
中    華    民    國    98    年    10    月    30    日


司法院資訊處製作；財團法人民間司法改革基金會備份。
